臺灣高等法院高雄分院民事判決　　　　　　96年度上字第27號
上　訴　人　易達通信工程有限公司
法定代理人　甲○○
訴訟代理人　蔡建賢律師
複 代 理人　方春意律師
　　　　　　盧俊誠律師
被 上 訴人　中華電信股份有限公司台灣南區電信分公司
法定代理人　乙○○
訴訟代理人　高慶福律師
上列當事人間請求履行契約事件，上訴人對於中華民國95年12月
26日臺灣高雄地方法院95年度訴字第1319號第一審判決提起上訴
，本院於96年10月3 日言詞辯論終結，判決如下：
    主  文
上訴駁回。
第二審訴訟費用由上訴人負擔。
  　事實及理由
一、被上訴人之法定代理人已於96年3 月26日變更為乙○○，此
    有中華電信股份有限公司96年3 月26日信人一字第09600004
    18號令1 紙附卷可稽（見本院卷第45頁），茲乙○○聲明承
    受訴訟，核無不合，應予駁回。
二、被上訴人起訴主張：上訴人前於91年12月3 日承攬被上訴人
    所屬屏東營運處KF4MSA12BF民生局新設＃3 等地纜線路工程
    〔契約價金新臺幣（下同）1,983,238 元〕及CM401712BF民
    生局拆收＃3 等地纜線路工程，（契約價金415,762 元），
    兩造因而訂立KF4M SA1A2F 屏東民生局新設纜線併案工程之
    電信線路專案工程契約（下稱系爭契約），而上訴人則以該
    公司員工朱啟雄為系爭工程之工地負責人，嗣系爭工程已於
    94年8 月8 日完工，於同年月16日驗收合格。然系爭契約第
    19條第2 項規定，上訴人所拆收之廢料應於完工7 天內繳還
    被上訴人，惟上訴人迄今仍有如附表所示之電纜尚未繳還，
    依同條項第3 款之規定，即應以新料單價之30％計算賠償價
    格即3,631,339 元。為此依系爭契約法律關係提起本件訴訟
    。聲明求為判決：(一)上訴人應給付被上訴人3,631,339 元及
    自起訴狀繕本送達之翌日（即95 年5月3 日）起至清償日止
    ，按年息百分之五計算之利息(二)訴訟費用由上訴人負擔。(三)
    上訴人願供擔保，請准宣告假執行。
三、上訴人則以：本件被上訴人並未依系爭契約施工說明書第11
    點及第16點規定核准或指定訴外人朱啟雄存放材料之工棚或
    處所，並任由訴外人朱啟雄將新、舊料運離工地，而依系爭
    契約書第19條，被上訴人應審查訴外人朱啟雄領料之單據及
    專用印章是否相符，但被上訴人疏於檢查致其得於上訴人不
    知情之情形下，以偽造之印章領料，導致上訴人遲至被上訴
    人向上訴人請求繳還廢料時，才知悉廢料未繳還，再者，依
    系爭契約第10條第6 項、第12條，被上訴人於支付當期工程
    款及每一新期施工領新料之前，均有先向上訴人收取舊廢料
    之義務，被上訴人怠於收取，其對損害之發生自為與有過失
    。此外，本件工程拆卸之材料損耗程度不一，無法以此估計
    拆卸之舊廢料數量，況且被上訴人以新料及現行原物料之價
    格計算損害賠償亦違反民法第213 條之規定等語，資為抗辯
    ，並聲明(一)被上訴人之訴駁回。(二)如受不利之判決，願供擔
    保，請准宣告免為假執行。
四、本件原審對於被上訴人之請求，判決：(一)上訴人應給付被上
    訴人363 萬1,339 元及自95年5 月3 日起至清償日止，按週
    年利率百分之五計算之利息。(二)訴訟費用由上訴人負擔，並
    依兩造之陳明，分別酌定相當擔保金額，併予宣告假執行及
    免為假執行。上訴人聲明不服，上訴聲明求為判決：(一)原判
    決廢棄(二)被上訴人在第一審之訴及假執行之聲請駁回(三)第一
    、二審訴訟費用由被上訴人負擔。被上訴人則答辯聲明：(一)
    上訴駁回(二)第二審訴訟費用由上訴人負擔。
五、兩造不爭執之事項如下，並有電信線路專案工程契約，中華
    電信南區分公司屏東營運處，工程總價明細表、工程結算驗
    收證明書CM401712BF民生局拆收地纜統計表、電信材料基本
    資料表附卷可稽，堪予採信。
  (一)上訴人於91年12月3 日承攬被上訴人所屬屏東營運處KF4MSA
    12BF民生局新設＃3 等地纜線路工程（契約價金1,983,238
    元）及CM401712BF民生局拆收＃3 等地纜線路工程（契約價
    金415,762 元），兩造並簽訂系爭契約。
  (二)上訴人以其員工朱啟雄為系爭工程之工地負責人，而系爭工
    程已於94年8 月8 日完工，並於同年月16日驗收合格。
  (三)系爭工程所拆收之電纜廢料應於完工7 天內繳還被上訴人，
    惟上訴人迄今仍有如附表所示數量之應退電纜廢料尚未繳還
    被上訴人。
六、兩造爭執之事項為：(一)上訴人未繳還被上訴人之系爭工程所
    拆收之應退電纜廢料價值金額為何？(二)被上訴人就上訴人未
    繳還前揭電纜廢料，是否與有過失？
七、上訴人未繳還被上訴人之系爭工程所拆收之應退電纜廢料價
    值金額為何？
  (一)按負損害賠償責任者，除法律另有規定或契約另有訂定外，
    應回復他方損害發生前之原狀，民法第123 條第1 項訂有明
    文。是以如契約另有訂定損害賠償之方法即無民法第213 條
    第1項回復原狀規定之適用應無疑義。
  (二)經查被上訴人依施工報（WKR） 及工作項目明細表中驗收之
    拆收數量乘以0.9 作為扣除損耗之應繳退實拆廢料數量，再
    扣除已繳退之廢料數量，主張上訴人尚未繳還之各型電纜廢
    料之數量如附表所示等事實，有被上訴人提出之系爭契約，
    工程總價明細表、工程結算驗收證明書、施工報（WKR） 工
    作項目明細表在卷足憑，並為上訴人所不爭執（見本院卷第
    114 頁），應堪採信，業如前述又系爭契約第19條第3 款約
    定：「拆收勘用（或A） 料或廢料分別按甲方（即被上訴人
    ）最新之物料價表所列單價之70% 或30 %計算（內含5%營業
    稅）」等語。而系爭拆收之電纜廢料係民國69 年 至74年所
    設立之地下電纜線，雖其使用年限均逾15年以上，品質劣化
    ，功能差，其通信使用殘餘價值為零，惟該電纜廢料經拆解
    後之物料即銅、鋼帶、橡膠、棉線等仍有其價值，且系爭契
    約第19條第3 款既已就拆收電纜廢料約定按被上訴人最新之
    物料價表所列單價之30% 計算，則上訴人抗辯系爭電纜廢料
    之價值為零，依民法第213 條之規定，被上訴人應不得請求
    上訴人賠償該電纜廢料之價金云云，揆諸首開說明，即無足
    取。再者，被上訴人主張系爭拆收之電纜線係民國69年至74
    年所設立，自民國81年以後，工廠即不再生產該類電纜線，
    被上訴人亦未再購入，故81年以後即無該類電纜線之物料價
    表所列單價等情，已為上訴人所不爭執（見本院卷第114 頁
    ），又上訴人亦迄未能提出證據以資證明系爭電纜線之現行
    物料價格較81年時為低，從而被上訴人以81年時之該類電纜
    線之物料價表所列單價計算，主張上訴人未繳還被上訴人之
    系爭工程所拆收之應退電纜廢料價值金額為363 萬1,340 元
    （詳如附表所載，惟按被上訴人減少請求1 元）即無不當。
    堪予採信。
八、被上訴人就上訴人未繳還前揭電纜廢料，是否與有過失？
    上訴人固抗辯被上訴人未核准或指定訴外人朱啟雄存放材料
    之工棚或處所而任之將新、舊料運離工地，且未依約審查訴
    外人朱啟雄領料之單據及專用印章是否相符而予放行；又未
    於支付當期工程款及每一新期施工領新料之前，即先收取舊
    廢料等舉，均與有過失云云，然此為上訴人所否認。經查：
  (一)系爭契約施工說明書第11點及第16點分別規定：「凡承包商
    搭蓋之工棚及料房、設置材料及其他為施工所必需臨時使用
    之土地或租賃場所、地點應向本營運處報備，但此項用地之
    整理租賃，地上物補償費用，概由承包商自理。又與天時有
    關之材料如水泥鋼質品等，務須設法使雨水不致浸入。」、
    「本工程所需材料，載明由本營運處供給者，應依規定之領
    料程序視工程預定進度需要，以一次或分批在本局料庫點交
    ，或由品管委員簽領發交使用，其材料名稱、數量詳如材料
    支給清單。承包商一經領用後，即須妥慎保管使用，非經許
    可，不得運離工地，如有局供工程餘料或拆收料，均應如數
    運至指定之料庫，不另給費用，並應按日填具供給材料支用
    報告表，經品管員簽認後，提交檢查員備查。」等語，是該
    說明書第11點僅係在說明上訴人若搭蓋工棚、料房等即應向
    營運處報備，至於第16點則是說明上訴人領料後有妥善保管
    使用之義務，且有餘料或拆收料均應按規定繳庫備查，故此
    2 點規定均係在規範上訴人而非被上訴人之注意義務，且被
    上訴人所屬營運就拆收料究應為多少本即無法知悉，其品管
    員自僅得管進而無從知悉上訴人所屬人員未予進庫之拆收料
    部分，從而上訴人以此作為被上訴人應負有拆收料繳回注意
    義務之依據，並以之認被上訴人為與有過失，顯無足採信。
  (二)又系爭契約第19條規定：「乙方（即上訴人）領用或租用甲
    方（即被上訴人）材料機具設備，應於憑證上蓋章送交甲方
    。」等語，兩造並約定領料專用章附於該契約書可稽。因之
    ，上訴人於應由被上訴人供料之材料機具依約應以約定之領
    料專用章始得具領。而系爭契約約定領料專用章並約定領料
    需於憑證上蓋章送交被上訴人之目的，自係在於避免被上訴
    人所有之材料遭非契約當事人冒領而受有損失，然此尚非係
    用以監督上訴人施作完工後繳還廢料之義務。再者，上訴人
    於領料後有無用以施作，拆收廢料後是否繳還，均與上訴人
    於領料時有無使用約定之領料專用章無關。況上訴人之員工
    即系爭工程之工地負責人朱啟雄雖私刻印章領料，然其所領
    之料，與實際施工大致相符等情，亦經上訴人法定代理人甲
    ○○於朱啟雄被訴侵占案件，檢察官偵查中證述無訛（見原
    審卷第72頁所附臺灣屏東地方法院檢察署94年度偵字第2846
    號檢察官起訴書），足徵被上訴人有無於上訴人所屬人員領
    料時，核對其是否蓋用領料專用章，與上訴人有無履行繳還
    拆收廢料並無關連性。是以上訴人以被上訴人未履行領料核
    章之規範作為上訴人之員工朱啟雄得以侵占拆收之廢料，致
    其未能繳還該拆收廢料，而抗辯被上訴人與有過失，亦無足
    採。
  (三)另系爭契約第10條第6 款、第12條第3 款、第19條分別約定
    ：「在工程期間（含停工期間），乙方領用甲方供材料之數
    量，有逾領工程預估進度所需用料或有本工程拆收料（含A
    料或廢料）待繳退之情形，經甲方核算後認為有必要至乙方
    囤料處所查對或需調用時，乙方有配合辦理之義務，否則經
    甲方書面通知，而乙方無法在期限內繳退者，每逾期1 日則
    按日罰款5,000 元整」、「工地內一切新舊材料（包括甲方
    供給材料）未經甲方同意不得攜出現場，更不得有以材料供
    作抵押之情事。又現場內有價值之物件及工地內乙方掘出有
    用之物件，均應妥善保管並報由甲方處理」、「乙方應繳退
    材料手續限於完工後7 天內（不含例假日）辦妥」等語。經
    核上開約定，乃係在規範上訴人有配合辦理繳退廢料，保管
    新舊料不得攜出工地，限期繳退材料等義務，尚難據此認被
    上訴人與支付當期工程款及每一新期施工領新料前。有先向
    上訴人收取舊廢料之義務。是以系爭契約既於第19條第2 項
    約定上訴人所拆收之廢料應於完工7 天內辦妥應繳退材料手
    續，則被上訴人於此期限前，縱令有怠於核算查對拆收廢料
    繳退之情形，亦難認上訴人未於該期限內繳還拆收廢料，被
    上訴人與否過失。
九、綜上所述，原審因以本件被上訴人就上訴人未能繳還系爭拆
    收電纜廢料所受損害之發生或擴大並無與有過失，且上訴人
    未繳還被上訴人之系爭工程所拆收之應退電纜廢料數量已明
    確，又被上訴人以81年之原物料單價作為計算損害賠償之標
    準亦無不當，並依此計算（詳如附表）系爭未繳還之應退電
    纜廢料價值金額為363 萬1,339 元，從而認被上訴人本於契
    約之法律關係請求上訴人應給付被上訴人363 萬1,339 元及
    自起訴狀繕本送達之翌日即95年5 月3 日起至清償日止，按
    年息百分之五計算之利息為有理由，而為被上訴人勝訴之判
    決，並依兩造之陳明，分別酌定相當擔保金額，併予宣告假
    執行及免為假執行，經核尚無不合。上訴意旨指摘原判決不
    當，求予廢棄改判，非有理由，應予駁回。
十、本件事證已臻明確，兩造其餘攻擊防禦方法核與判決之結果
    無影響，爰不一一論述，併此明。
十一、據上論結，本件上訴為無理由，依民事訴訟法第449 條第
    1 項、第78條判決如主文。
中　　華　　民　　國　　96　　年　　10　　月　　17　　日
                            民事第三庭
                                審判長法官  張國彬
                                法      官  鄭月霞
                                法      官  吳登輝
以上正本證明與原本無異。
如對本判決上訴，須於判決送達後20日內向本院提出上訴狀，其
未表明上訴理由者，應於上訴後20日內向本院提出上訴理由書（
均須按他造當事人之人數附繕本）。上訴時應提出委任律師或具
有律師資格之人之委任狀，並依附註條文規定辦理。
中　　華　　民　　國　　96　　年　　10　　月　　18　　日
                                書  記  官  張明賢
附註：
民事訴訟法第466條之1：
對於第二審判決上訴，上訴人應委任律師為訴訟代理人，但上訴
人或其法定代理人具有律師資格者，不在此限。
上訴人之配偶、三親等內之血親、二親等內之姻親，或上訴人為
法人、中央或地方機關時，其所屬專任人員具有律師資格並經法
院認為適當者，亦得為第三審訴訟代理人。第１項但書及第２項
情形，應於提起上訴或委任時釋明之。
臺灣高等法院高雄分院96年度上字第27號附表：
┌─────┬─────┬───────┬────────┐
│電纜型號  │未繳還數量│新料單價      │損害賠償金額    │
│          │          │(新臺幣/公尺) │(新 臺幣，元以下│
│          │          │              │四捨五入)       │
├─────┼─────┼───────┼────────┤
│0.4-3200P-│1017公尺  │1423.27元     │434,240元(計算式│
│STP電纜   │(計 算式: │              │：1017×1423.27 │
│          │驗收數量11│              │元×0.3＝434,240│
│          │30公尺×0.│              │元)             │
│          │9 －0 ＝10│              │                │
│          │17公尺)   │              │                │
├─────┼─────┼───────┼────────┤
│0.4-2400P-│6345.6公尺│1115.01元     │2,122,622元 (計 │
│STP電纜   │(計算式:  │              │算式：6345.6×  │
│          │驗收數量  │              │1115.01元×0.3＝│
│          │7854公尺×│              │2,122,622元)    │
│          │0.9 －繳退│              │                │
│          │廢料723 公│              │                │
│          │尺＝6345.6│              │                │
│          │公尺)     │              │                │
├─────┼─────┼───────┼────────┤
│0.4-1800P-│3037.5公尺│914.14元      │833,010元 (計算 │
│STP電纜   │(計算式:  │              │式：3037.5×914.│
│          │驗收數量33│              │14元×0.3 ＝833,│
│          │75公尺×0.│              │010元)          │
│          │9 －0 ＝30│              │                │
│          │37.5公尺) │              │                │
├─────┼─────┼───────┼────────┤
│0.4-1200P-│1258公尺  │638.78元      │241,076元 (計算 │
│STP電纜   │(計 算式: │              │式：1258×638.78│
│          │驗收數量14│              │元×0.3＝241,076│
│          │20公尺×0.│              │元)             │
│          │9 －繳退廢│              │                │
│          │料20公尺＝│              │                │
│          │1258公尺) │              │                │
├─────┼─────┼───────┼────────┤
│0.4-800P- │3公尺     │435.24元      │392元 (計算式： │
│STP電纜   │(計 算式: │              │3×435.24元×0.3│
│          │驗收數量  │              │＝392元)        │
│          │220 公尺×│              │                │
│          │0.9 －繳退│              │                │
│          │廢料195 公│              │                │
│          │尺＝3 公尺│              │                │
│          │)         │              │                │
├─────┴─────┴───────┴────────┤
│損害賠償總金額:3,631,340元（被上訴人減少請求1元）       │
└────────────────────────────┘
                                                      Ｆ
